【裁判字號】    92,竹簡,297
【裁判日期】    920808
【裁判案由】    損害賠償
【裁判全文】
臺灣新竹地方法院民事簡易判決  九十二年竹簡字第二九七號
    原      告  乙○○
    訴訟代理人  丙○○
    被      告  甲○○
右當事人間損害賠償事件，本院判決如左：
    主      文
被告應給付原告新臺幣壹拾伍萬伍仟貳佰壹拾肆元及民國九十二年一月二十九日起至
清償日止，按年息百分之六計算之利息。
原告其餘之訴駁回。
訴訟費用由被告負擔十分之六，餘由原告負擔。
    事實及理由
一、原告聲明：被告應給付原告新台幣（下同）二十五萬元及自起訴狀繕本送達翌日
    即民國九十二年一月二十九日起至清償日止，按年百分之五計算之利息。
二、事實摘要：
  (1)原告主張：被告甲○○於九十年七月十三日晚間零時二十分許駕駛Ｗ４－４８５
    ６號自用小客車，在新竹市○○路○段及建中路口（以下簡稱肇事路口），明知
    不得酒後駕車及違反交通規則，竟仍酒後駕車且超速搶黃燈通過上開路口，因而
    撞擊正通過由訴外人徐惠秋駕駛之原告所有之車號３Ｆ－８６８０號自用小客車
    （以下簡稱系爭車輛），致系爭車輛右側車身嚴重毀損。系爭車輛經原告送新苗
    汽車股份有限公司修復，計花費修車費用二十五萬元。被告因過失撞毀原告所有
    之車輛，應向原告賠償車輛減損之價值，而原告所有系爭車輛所減少之最低價額
    即為必要修理工料費用，為此，依據侵權行為法律關係，請求被告賠償車輛減少
    之價值即二十五萬元等情。並提出蘇黎世產物保險股份有限公司汽車肇責調查報
    告表、行車執照、訴外人徐惠秋駕駛執照（以上皆影本）、新苗汽車股份有限公
    司估價單各乙件、收據二紙、照片二十幀為證
  (2)被告則抗辯當時雖飲酒駕車且車速為六十公里，但被告通過肇事路口時為綠燈閃
    爍正要變為黃燈，訴外人徐惠秋係闖紅燈左轉，本件車禍係訴外人徐惠秋闖紅燈
    所致，請求駁回原告之訴等語。
三、法院之判斷：
  (1)本件過失毀損案件因被告甲○○於車禍發生後冒用其兄即被告林鴻源之名義，原
    告因而對被告林鴻源起訴，嗣經甲○○到庭陳述其已向警察機關自首冒名之犯行
    ，原告因而追加被告甲○○為被告，撤回被告林鴻源部分，上開撤回及追加均經
    被告甲○○、林鴻源之同意，與法相符，應發生追加及撤回之效力，合先敘明。
  (2)本件被告甲○○經合法通知，未於最後言詞辯論期日到場，核無民事訴訟法第三
    百八十六條所列各款情形，爰依原告之聲請，准由其一造辯論而為判決。
  (3)原告主張被告於九十年七月十三日晚間零時二十分許駕駛Ｗ４－４８５６號自用
    小客車，在肇事路口，酒後駕車且超速搶黃燈通過上開路口，撞擊正通過由訴外
    人徐惠秋駕駛之系爭車輛，致系爭車輛右側車身嚴重毀損之事實，為被告所不爭
    執，業據原告提出行車執照為證，並經本院向新竹市警察局第二項分局調閱本件
    車禍之交通事故談話記錄、酒精測試值表、道路交通事故調查報告表附卷可參。
    堪信為真。被告雖抗辯，其進入肇事路口時，其行車方向之號誌尚為綠燈，是撞
    擊原告時始轉為黃燈，其才向警員陳稱其搶黃燈，訴外人徐惠秋行車方向之號誌
    應在被告行車方向之號誌轉為紅燈時才會亮起左轉燈號，之前應該為紅燈狀態，
    而訴外人徐惠秋在被告行車方向之號誌尚未轉為紅燈時即左轉進入路口，故訴外
    人徐惠秋應有闖紅燈之過失云云。然查，被告在上開警局談話筆錄內均自承其有
    闖黃燈之行為，而所謂闖黃燈，應指進入路口時已是黃燈狀態，如進入十字或丁
    字路口時尚為綠燈狀態，雖尚未完全通過路口燈號即變為綠燈則非有搶黃燈之違
    規情形。被告在上開筆錄內承認其有闖黃燈之違規行為，但至本院卻改稱其進入
    肇事路口時尚為綠燈云云，則與上開筆錄所陳相互矛盾，不能採信。雖肇事路口
    之原告行車方向之號誌，應在被告行車方向之號誌轉為紅燈時才會亮起左轉燈號
    ，之前應該為紅燈狀態之事實，業據本院向新竹市警察局函詢屬實，有新竹市警
    察局第二分局九十二年四月二十五日竹市警二分刑字第○九二○○一一二三號函
    在卷可參。被告進入肇事路口時其行車方向號誌雖為黃燈，但訴外人徐惠秋並非
    與被告同時轉入肇事路口，故不能以被告進入肇事路口之號誌為黃燈即推斷訴外
    人徐惠秋進入肇事入口之行車方向之號誌。按當事人主張有利於己之事實者，就
    其事實有舉證之責任。被告主張訴外人徐惠秋進入肇事路口時其行車方向之燈號
    為紅燈狀態，此為有利於被告之事實，被告應就此部分提出證據證明。但被告就
    此部分並未舉證證明之，故被告抗辯訴外人徐惠秋闖紅燈等情，尚乏其據。另被
    告車禍經酒精濃度測試為每公升零點一六毫克，雖可證明其飲用酒類開車，但按
    另按汽車駕駛人飲用酒類或其他類似物後其吐氣所含酒精濃度超過每公升○‧二
    五毫克或血液中酒精濃度超過百分之○‧○五以上者，不得駕車，道路交通安全
    規則第九十三條第一款定有明文，被告之吐氣中酒精濃度僅為每公升零點一六毫
    克，尚未到達每公升零點二五毫克，自無違反上開交通規則之虞，並此敘明
  (4)按駕駛人駕駛汽車，應遵守道路交通標誌、標線、號誌之指示；又按號誌交通管
    制設施，以紅、黃、綠三色燈號指示車輛及行人停止、注意與行進；再按行車速
    度，依標誌或標線之規定，無標誌或標線者，在市區道路，時速不得超過五○公
    里，在郊外道路時速不得超過六○公里。但在未劃設車道線或行車分向線之道路
    ，市區時速不得超過三○公里，郊外時速不得超過四○公里，道路交通安全規則
    第九十條、第一百一十四條第二款、道路交通標誌標線號誌設置規則第一百九十
    三條亦定有明文。被告駕駛汽車本應注意上開規定，卻疏於注意而在限速僅四十
    公里之路段以六十公里時速駕駛並在路口黃燈亮時亦未注意逕行通過路口，以致
    撞擊亦在路口左轉之訴外人徐惠秋所駕駛之原告所有系爭車輛，原告自有過失，
    且原告所有之系爭車輛確實因被告之撞擊而毀損，系爭車輛之毀損與被告之過失
    亦有因果關係，被告自應負侵權行為賠償之責。
  (5)次按因故意或過失不法侵害他人之權利者，負損害賠償責任，不法毀損他人之物
    者，應向被害人賠償其物因毀損所減少之價值，民法第一百八十四條第一項前段
    、民法第一百九十六條分別定有明文。又物被毀損時，被害人除得依據民法第一
    百九十六條請求賠償外，並不排除民法第二百十三條至第二百十五條之適用，依
    民法第一百九十六條請求賠償物被毀損所減少之價額，得以修復費用為估定之標
    準，但以必要者為限 (例如：修理材料以新品換舊品，應予折舊)，亦有最高法
    院七十七年度第九次民事庭會議決議、同院六十年度臺上字第一五○五號判決及
    七十三年度臺上字第一五七四號等判決可資參照。查本件原告主張其所有系爭車
    輛因遭被告撞及，致該車右側車身嚴重毀損，嗣其修復費用支出二十五萬元等情
    ，已據其提出照片二十幀、車損估價單乙件、統一發票二紙為證，核屬相符，自
    堪信原告之上開主張為真實。惟原告請求被告賠償受損車輛所減少之價額，自以
    必要者為限，則原告所有系爭自用小客車係於八十九年一月五日新領牌照開始使
    用，有行車執照附卷可憑，算至本件事故發生時（即九十年七月十三日）已使用
    一年七月（未滿一月以一月計，營利事業所得稅結算申報準則第九十五條第八款
    參照），依前揭說明，其以新品取代舊品間之差價應予折舊扣除。是故關於原告
    所有系爭車輛因毀損所減少之價額，既得以必要之修復費用為估定之標準，依原
    告所提估價單之記載，更新零件費用合計為十八萬七千七百六十一元，本院依行
    政院 (七九)財字第○六七○號、臺 (四五)財字第一四八○號令公布之固定資產
    耐用年數表及固定資產折舊率表，採定率遞減法計算其折舊，即自用小客車耐用
    年數五年，每年折舊率千分之三六九，是原告所有系爭車輛更新零件折舊後金額
    應為九萬二千九百七十五元（計算方式詳附表所示）。從而，原告得請求被告賠
    償修復系爭車輛之工資六萬二千二百三十九元及零件折舊後之金額九萬二千九百
    七十五元，共計十五萬五千二百一十四元。原告請求被告給付上開金額，洵屬正
    當，應予准許。逾此部分之請求，即非有據，應予駁回。
四、結論：原告之訴為一部有理由，一部無理由，並依民事訴訟法第四百三十六條第
    二項、第七十九條但書、第三百八十五條第一項前段，判決如主文。
中      華      民      國    九十二    年      八      月      八      日
                                    臺灣新竹地方法院民事第一庭
~B法      官  黃珮禎
右為正本係照原本作成
如對本判決上訴，須於判決送達後二十日內向本院提出上訴狀。
中      華      民      國    九十二    年      八      月     十八     日
~B法院書記官  彭連喜
~F0
~T40
附表：
┌───────────────────────────────────┐
│車牌號碼３Ｆ－８６８０號自用小客車更新零件費用折舊之計算              │
├──────┬────────────────────────────┤
│第一年折舊  │187761x0.369=69284                                      │
├──────┼────────────────────────────┤
│第二年折舊  │(000000-00000)x0.369÷12x7=25502                        │
├──────┴───┬────────────────────────┤
│時價亦即折舊後之金額│ 000000-00000-00000=92975                       │
├──────────┴────────────────────────┤
│備註：右列計算小數點以下均四捨五入                                    │
└───────────────────────────────────┘


司法院資訊處製作；財團法人民間司法改革基金會備份。
